---
title: "Tarea 2: Graficación datos hidrológicos y COVID-19 con Tidyverse"
output: html_document
---

#```{r setup, include=FALSE}
#knitr::opts_chunk$set(echo = TRUE)
#```

```{r Cargar_libreria_dplyr, message = FALSE}
# dplyr
library(dplyr)
```

```{r}
# Carga de graphics
library(graphics)
```

```{r}
# Carga de ggplot2
library(ggplot2)
```

```{r}
# Carga de plotly
library(plotly)
```

```{r}
# Carga de tidyverse
library(tidyverse)
```

```{r}
# Carga de hrbrthemes
library(hrbrthemes)
```


## 1. Realizar un gráfico de barras apiladas que muestre el caudal de los ríos Pandora y Bananito por cada uno de los 12 meses del año:


```{r Cargar_datos_hidrologicos}
# Carga de datos desde un archivo CSV
rios <-
  read.csv(file = 'https://raw.githubusercontent.com/tpb728O-programaciongeoespacialr/2021ii/main/datos/hidrologia/fdc/fdc.csv')
```

```{r Cambiar_nombre_columas_ríos}
# Cambio de nombre de las columnas mediante rename()
rios <-
  rios %>%
  rename(fecha = Tiempo,
         pandora = Pandora.mm..637km2.,
         bananito = Banano.mm..90km2.)%>%
  mutate(fecha = as.Date(fecha, format = "%m/%d/%Y"))
```

```{r Datos_hidrológicos} 
# Selección, renombramiento, filtrado y conversión de columnas rios_sumarizado_x_mes 
rios_sumarizados_x_mes <-  
  rios %>%  
  select(fecha, pandora, bananito) %>%   
  rename(fecha = fecha, caudal_pandora = pandora, caudal_bananito = bananito) %>%  
  mutate(fecha = as.Date(fecha, format = "%d/%m/%Y")) %>%   
  group_by(mes = format(fecha,"%m")) %>%   
  summarise(Total_mes_pandora = sum(caudal_pandora ), Total_mes_bananito = sum(caudal_bananito)) 

# Despliegue del data frame con los resultados rios_sumarizado_x_mes 
rios_sumarizados_x_mes

```

```{r Gráfico_ barras_apilado}
# Generación de un nuevo data frame

ggplot() + geom_col(   
  data = rios_sumarizados_x_mes,    
  aes(x = mes, y= Total_mes_bananito, fill = "Río Bananito"),   
  width = 0.5,   
  #position = "dodge"

  )+
  geom_col (     
    data= rios_sumarizados_x_mes,     
    aes(x = mes, y = Total_mes_pandora, fill = "Río Pandora"),     
    width = 0.5,      
    #position = "dodge",
    
    )+
 
  ggtitle( "Caudal mensual de los ríos Pandora y Bananito, Costa Rica") +  
  xlab("Mes") +   
  ylab("Caudal") +
  scale_fill_manual(values = c("#4682B4", "#EEEE00")) +
  coord_flip() +
  theme(     
    legend.box = "horizontal",     
    legend.key = element_blank(),     
    legend.title = element_blank(),     
    legend.position = "top"   )
 
```

## 2. Histograma que muestre la distribución de los casos nuevos de covid en Costa Rica. Elija cuidadosamente el tamaño de los “bins”.

```{r Cargar_datos_COVID_19}
# Carga de datos desde un archivo CSV
covid <- 
  read.csv(
    file='https://raw.githubusercontent.com/tpb728O-programaciongeoespacialr/2021ii/main/datos/minsalud/covid/ultimafecha_CSV_GENERAL.csv', 
    sep = ","
  )
```

```{r Preparar_datos_Covid_19}

# Histograma de casos nuevos de positivos de Covid - 19

covid_histo <-
  covid %>%
  select(FECHA, nue_posi) %>%
  rename(fecha = FECHA, nuevos_positivos = nue_posi) %>%
  mutate(fecha = as.Date(fecha, format = "%d/%m/%Y"))

```

```{r hacer_histograma}
ggplot(covid_histo, aes(x = fecha, y = nuevos_positivos)) +
  geom_histogram(stat= 'identity', color= "#8B7B8B", binwidth = 1) +
  ggtitle("Distribución de casos nuevos positivos de Covid-19, Costa Rica") +
  xlab("Fecha") +
  ylab("Casos nuevos") +
  theme_replace()
```
## 3. Gráfico de barras agrupadas que muestre la cantidad de hombres y mujeres fallecidos por covid en Costa Rica por cada uno de los 12 meses del año.

```{r Carga_datos_Covid_19}
# Carga de datos desde un archivo CSV
covid <- 
  read.csv(
    file='https://raw.githubusercontent.com/tpb728O-programaciongeoespacialr/2021ii/main/datos/minsalud/covid/ultimafecha_CSV_GENERAL.csv', 
    sep = ","
  )
```

```{r Preparar_datos_Covid}
# Selección, renombramiento, filtrado y conversión de columnas datos_covid_sumarizado_x_mes 

datos_covid_sumarizados_x_mes <-
  covid %>%
  select(FECHA, muj_fall, hom_fall) %>%
  rename(fecha = FECHA,
         mujeres_fallecidas = muj_fall,
         hombres_fallecidos = hom_fall) %>%
  mutate(fecha = as.Date(fecha, format = "%d/%m/%Y")) %>%
  group_by( mes = format(fecha,"%m")) %>%
  summarise(Total_mujeres_fallecidas = sum(mujeres_fallecidas),
            Total_hombres_fallecidos = sum(hombres_fallecidos))

# Despliegue del data frame con los resultados rios_sumarizado_x_mes
datos_covid_sumarizados_x_mes

```

```{r Gráfico_barras_agrupadas}
# Grafico de barras agrupadas
ggplot() + geom_col (
    data = datos_covid_sumarizados_x_mes,     
    aes(x = mes, y = Total_hombres_fallecidos, fill = "Hombres fallecidos"),     
    width = 0.4,
    position = position_nudge(x = -0.15)
    )+   
  
  geom_col (     
  data = datos_covid_sumarizados_x_mes, 
  aes(x = mes, y = Total_mujeres_fallecidas, fill = "Mujeres fallecidas"),
  width = 0.4,
  position = position_nudge(x =  0.15)
  )+
  
  scale_fill_manual(values = c("#00868B", "#9AC0CD")) +
  ggtitle( "Total mujeres y hombres fallecidos por Covid-19 en Costa Rica") +   
  xlab("Mes") +  
  ylab("Fallecimientos") +
  geom_bar(stat="identity", position="dodge") +
    theme(     
    legend.box = "Vertical",     
    legend.title = element_blank(),     
    plot.title = element_text(size = 12, face = "bold"))
  
```
